【裁判字號】    95,交聲,762
【裁判日期】    950821
【裁判案由】    違反道路交通管理處罰條例聲明異議
【裁判全文】
臺灣臺北地方法院交通事件裁定         95年度交聲字第762號
原處分機關  臺北市交通事件裁決所
異  議  人
即受處分人  甲○○
上列異議人即受處分人因違反道路交通管理處罰條例案件，對於
臺北市交通事件裁決所於95年8月8日所為之處分（原處分案號：
北市裁二字第裁22-ACV252638號）聲明異議，本院裁定如下：
    主    文
原處分撤銷。
甲○○不罰。
    理    由
一、按犯罪事實應依證據認定之，無證據不得認定犯罪事實，刑
    事訴訟法第154條第2項定有明文。次按法院受理有關交通事
    件，準用刑事訴訟法之規定，復為道路交通管理處罰條例第
    89條前段所明定，是最高法院76年台上字第4986號判例所揭
    示：「認定犯罪事實所憑之證據，雖不以直接證據為限，間
    接證據亦包括在內，然而無論直接或間接證據，其為訴訟上
    之證明，須於通常一般之人均不致有所懷疑，而得確信其為
    真實之程度者，始得據為有罪之認定，倘其證明尚未達到此
    一程度，而有合理之懷疑存在時，事實審法院復已就其心證
    上理由予以闡述，敘明其如何無從為有罪之確信，因而為無
    罪之判決，尚不得任意指為違法」之意旨，亦即刑事訴訟法
    上法院認定事實之最重要原則之一即認定被告有罪，就該有
    罪事實不能有任何之合理懷疑存在之原則，於法院審理行為
    人違反道路交通管理處罰條例案件時，當有其適用。易言之
    ，法院於審理行為人違反道路交通管理處罰條例案件，於為
    事實之認定時，如就原處分機關所認定行為人違規之事實仍
    有合理之懷疑，而無法確信行為人確有該當於道路交通管理
    處罰條例各該處罰條文之構成要件事實時，即應依訴訟法上
    待證事實「倘有懷疑，則應從被告之利益作解釋」之證據法
    則，作對受處分人有利之認定。
二、本件原處分機關即臺北市交通事件裁決所以異議人即受處分
    人甲○○於民國95年5月31日晚間7時37分許，駕駛停放於臺
    北市○○路○段150巷421弄2號前之車牌號碼5A－4415號自用
    小客車，由南往西方向倒車時，與高熙坤所有車牌號碼086-
    DE號營業小客車發生擦撞，經臺北市政府警察局信義分局吳
    興街派出所員警接獲通報後到場處理，發現異議人有飲酒之
    情形，遂對異議人進行酒精濃度檢測，檢測得其吐氣所含酒
    精濃度為每公升0.98毫克，認異議人違反道路交通管理處罰
    條例第35條第1項第1款而掣單舉發。嗣異議人於應到案日期
    前向原處分機關提出申訴，經原處分機關請舉發單位調查結
    果，仍認異議人確有前述違規行為，原處分機關乃依前揭道
    路交通管理處罰條例第35條第1項第1款之規定，裁處異議人
    罰鍰49,500元，並吊扣駕照12個月，合先敘明。
三、異議人聲明異議意旨略以：異議人於95年5月31日晚間7時許
    ，與友人在家中餐敘時，因宅前巷道狹窄，為讓他車通過，
    遂將原停放於宅前（信義路5 段150巷421弄口）之車牌號碼
    5A-4415 號自用小客車稍加移動，但於移車時不慎與停放於
    後方、為高熙坤所有之車牌號碼086-DE號營業小客車發生擦
    撞，後業經雙方協商和解，但執勤員警發現異議人有飲酒情
    形，遂對異議人實施酒測，並製單舉發「酒後駕車」，然異
    議人僅是在自家門前移動車輛，實非酒後仍駕車於道路上行
    駛，為此聲明異議，請求撤銷原處分等語。
四、經查，異議人於95年5月31日晚間7時許，駕駛停放於臺北市
    ○○路○段150巷421弄口之車牌號碼5A-4415號自用小客車（
    由南往西方向倒車），移動車輛時與高熙坤所有車牌號碼08
    6-DE號營業小客車（停放於信義路5 段150巷421弄口）發生
    擦撞，經臺北市政府警察局信義分局吳興街派出所員警接獲
    報案後，發現異議人有飲酒之情形，乃當場製單舉發「酒後
    駕車（酒測值達0.98MG/L）」等情，有臺北市政府警察局信
    義分局95年6月29日北市警信分交字第09532041900號函在卷
    可稽。又參諸卷附之臺北市政府警察局信義分局交通分隊交
    通事故談話記錄表，案外人高熙坤於事故後接受警方之訊問
    內容為：「（問：肇事前行進方向、車道及肇事經過情形？
    ）（答：我將營業小客車086-DE號於95年5月31日上午10 時
    左右，將車輛停放於信義路5 段150巷421弄東向西靠左側，
    於晚間6 時45分去車上取東西發現我車保桿及車箱蓋有撞痕
    ，此時我發現有一人在旁察看，詢問對方才知道該駕駛人甲
    ○○駕駛5A－4415號自用小客車沿信義路5 段150巷421弄南
    向西倒車，以其右後車尾與我車右後車尾保桿碰撞而肇事，
    肇事後對方只願付修車費用一半，因而我報警。）」，此與
    異議人於前開聲明異議意旨所辯大致相符。是員警到場時，
    距離肇事之時已有一段時間，僅足以認定異議人所有車牌號
    碼5A-4415 號自用小客車確曾與適停於該處之高熙坤所有車
    牌號碼086-DE號營業小客車發生碰撞，即無從確認異議人當
    時究竟有無酒後駕駛，以及其駕車當時酒精濃度為多少，自
    亦難作為不利異議人之認定。況異議人既因宅前巷道狹窄，
    為讓他車通過，而將原停放於宅前之自用小客車稍加移動，
    以便他車得以進出，異議人所為即非駕車而於道路「行駛」
    ，是否該當於道路交通管理處罰條例第35條第1項第1款之要
    件，亦非無疑義。從而，依前揭對事實真偽有懷疑時，應將
    利益歸於被告之法則，即應作對異議人有利之認定，要難謂
    異議人所辯為無理由，是原處分機關對異議人所為之前開裁
    決，即難認為允當，應由本院將原處分撤銷，改諭知異議人
    不罰，以資適法。
五、據上論斷，應依道路交通案件處理辦法第20條前段，裁定如
    主文。
中    華    民    國    95    年    8    月    21    日
                          交通法庭法  官  林孟皇
本正本證明與原本無異。
如不服本裁定，應於送達後5日內向本院提出抗告狀。
                                  書記官  宋德華
中    華    民    國    95    年    8     月    18    日


司法院資訊處製作；財團法人民間司法改革基金會備份。
